【裁判字號】    95,交訴,16
【裁判日期】    950308
【裁判案由】    過失致死等
【裁判全文】
臺灣板橋地方法院刑事判決              95年度交訴字第16號
公  訴  人  臺灣板橋地方法院檢察署檢察官
被      告  乙○○
選任辯護人  許德勝律師
上列被告因過失致死等案件，經檢察官提起公訴（94年度偵字第
14163 號、第14486 號），本院以簡式審判程序審理，判決如下
：
    主  文
乙○○因過失致人於死，處有期徒刑陸月，如易科罰金，以參佰
元折算壹日。
    事  實
一、乙○○於民國94年3 月20日4 時45分許，駕駛車號HW-8333
    號自用小客車，沿臺北縣泰山鄉○○路往五股方向行駛，行
    經臺北縣泰山鄉○○路與中港西路之交岔路口，於左轉中港
    西路之際，明知汽車行駛至交岔路口，轉彎車應讓直行車先
    行，且汽車行駛時，駕駛人應注意車前狀況，並隨時採取必
    要之安全措施，而依當時天候晴、夜間有照明、現場係柏油
    路面、乾燥、無缺陷、無障礙物、視距良好等情況，並無不
    能注意之情形，竟疏未注意讓對向車道之直行車先行，且未
    注意車前狀況並隨時採取必要之安全措施，適前方對向車道
    有甲○○（所涉過失致死罪嫌，未據檢察官偵查起訴）駕駛
    車號CPT-515 號重型機車搭載丁○○，沿臺北縣泰山鄉○○
    路往中山路方向（起訴書誤載為沿中港西路由南往北）直行
    ，行經上開交岔路口時，亦疏未注意行車速度不得超過時速
    五十公里，而以時速五、六十公里之速度行駛，且未注意車
    前狀況並隨時採取必要之安全措施，因乙○○、甲○○之上
    述疏失，致乙○○所駕駛自用小客車之右前車頭與甲○○所
    駕駛重型機車之車頭發生猛烈撞擊，致上開重型機車上之甲○○及丁○○二人往前飛出掉落地面，甲○○因而受有右股
    骨骨折、腹部鈍挫傷及骨盆骨折等傷害，丁○○則因頭部著
    地，造成顱內硬腦膜下出血，經送醫急救，不幸於翌日14時
    50分許不治死亡。乙○○於肇事後，留在現場等候警員到場
    處理，嗣於有偵查犯罪權限之機關、人員知悉其犯罪前，當
    場向到場警員承認其為肇事人而自首之，並接受裁判。
二、案經甲○○、丙○○（丁○○之兄）訴由臺北縣政府警察局
    新莊分局報請臺灣板橋地方法院檢察署檢察官偵查起訴。本
    院於準備程序進行中，被告就被訴事實為有罪之陳述，經告
    知簡式審判程序之旨，並聽取當事人及辯護人之意見後，本
    院合議庭裁定由受命法官獨任進行簡式審判程序。
    理  由
一、上揭事實，業據被告乙○○於本院審理時坦承不諱，核與告
    訴人甲○○、丙○○於警詢時指訴之情節相符，並有道路交
    通事故現場圖、道路交通事故調查報告表（一）、（二）各
    1 件、現場及車損照片30幀、臺北縣政府警察局舉發違反道
    路交通管理事件通知單影本2 紙、長庚紀念醫院診斷證明書
    2 件、臺灣板橋地方法院檢察署相驗屍體證明書、驗斷書、
    勘驗筆錄、臺灣省臺北縣區車輛行車事故鑑定委員會94年10
    月19日北縣鑑字第941255號鑑定意見書各1 件附卷足稽。
二、按汽車行駛至交岔路口，轉彎車應讓直行車先行；汽車行駛
    時，駕駛人應注意車前狀況及兩車併行之間隔，並隨時採取
    必要之安全措施，道路交通安全規則第102 條第1 項第6 款
    、第94條第3 項分別定有明文。被告既經考領合格駕駛執照
    ，對於前開課予汽車駕駛人注意義務之規定，當應知之甚稔
    。而本件案發當時天候晴、夜間有照明、現場係柏油路面、
    乾燥、無缺陷、無障礙物、視距良好等情況，有被告於警詢
    時之供述及前揭道路交通事故調查報告表、現場照片可稽，
    顯無不能注意之情形。又被告於肇事之前，已經察覺前方對
    向車道約二、三十公尺處有告訴人甲○○所駕駛之重型機車
    直行駛來，因自認可以乘隙通過而貿然左轉，且於左轉過程
    中，並未持續注意對方機車之動向等情，均據被告供明在卷
    （見本院卷第33、34頁），其有轉彎車未讓直行車先行，且
    疏未注意車前狀況並隨時採取必要安全措施之過失，洵屬明
    確。又肇事現場之行車最高速限為時速五十公里，此觀前揭
    道路交通事故調查報告表所載甚明，而告訴人甲○○當時駕
    駛重型機車，車速約五、六十公里，且遲至距離約二、三公
    尺處始驚覺被告之自用小客車等情，有告訴人甲○○於本院
    審理時之供述可稽（見本院卷第36頁），佐以現場查無任何
    剎車痕跡，有前揭道路交通事故現場圖、現場照片可憑，固
    堪認定告訴人甲○○就本件車禍之發生，併有駕駛機車超速
    行駛及未注意車前狀況並隨時採取必要之安全措施之違規情
    形，惟仍不足據以解免被告應負之過失罪責。本件經送臺灣
    省臺北縣區車輛行車事故鑑定委員會鑑定結果，亦認：「一
    、乙○○駕駛自用小客車，轉彎車未讓直行車先行，為肇事
    主因。二、甲○○駕駛普通重型機車，未注意車前狀況，為
    肇事次因」，有前揭鑑定意見書1 件附卷可參。此外，告訴
    人甲○○因而本件車禍受有右股骨骨折、腹部鈍挫傷及骨盆
    骨折等傷害，被害人丁○○因本件車禍造成顱內硬腦膜下出
    血而不治死亡，有前揭診斷證明書、相驗屍體證明書、驗斷
    書、勘驗筆錄在卷可證，其與被告之過失行為間有相當因果
    關係，亦無疑義。綜上所述，本案事證明確，被告犯行堪以
    認定，應依法論科。
三、按刑法上之業務，係指個人基於其社會地位繼續反覆所執行
    之事務，包括主要業務及其附隨之準備工作與輔助事務在內
    ，此項附隨之事務，並非漫無限制，必須與其主要業務有直
    接、密之關係者，始可包含在業務概念中，而認其屬業務之
    範圍（最高法院89年台上字第8057號判例意旨參照）。本件
    被告於本院審理時否認其係以駕駛汽車為業務，經查：被告
    固供稱其係在位於臺北縣泰山鄉之「巧竺壓克力公司」上班
    ，工作時間自上午8 時至下午5 時，工作內容係駕駛其公司
    所屬之小貨車送貨（見本院卷第34頁），惟本件案發時間係
    凌晨4 時45分許，非屬被告上班送貨時間，被告所駕駛者係
    其所有之自用小客車，並非用為送貨之公司小貨車，所辯肇
    事之自用小客車僅供其代步使用等語，衡情尚屬可採，而此
    等利用汽車為代步工具之社會活動，所在多有，洵難一概認
    屬執行業務之範疇，公訴人未能舉證證明被告上開駕車代步
    之行為，與其為公司送貨之主要業務有何直接、密切之關係
    ，復查無證據足認被告當時駕駛自用小客車確係在從事主要
    或附隨業務，尚難率斷被告為從事業務之人。是核被告所為
    ，係犯刑法第276 條第1 項之過失致死罪及同法第284 條第
    1 項段之過失傷害罪。公訴人認被告係涉犯刑法第276 條第
    2 項之業務過失致死罪及同法第284 條第2 項前段之業務過
    失傷害罪，依前揭說明，尚有未洽，惟其社會基礎事實既屬
    同一，爰於踐行告知程序後，逕變更起訴之法條。又被告於
    肇事後，留在現場等候警員到場處理，嗣於有偵查犯罪權限
    之機關、人員知悉其犯罪前，當場向到場警員承認其為肇事
    人而自首之，此有道路交通事故肇事人自首情形紀錄表1 件
    可稽，嗣被告亦未逃避接受裁判，合於自首之要件，均應依
    刑法第62條前段規定減輕其刑。被告以一過失行為，同時致
    被害人丁○○死亡及告訴人甲○○受傷，乃以一行為觸犯數
    罪名，為想像競合犯，應依刑法第55條規定，從一重以過失
    致死罪處斷。爰審酌被告前無任何犯罪科刑紀錄，有臺灣高
    等法院被告前案紀錄表存卷可憑，素行尚佳，然其不知謹慎
    駕駛汽車，貿然違規左轉且未注意車前狀況，過失程度不輕
    ，終致釀成人命傷亡之無可彌補遺憾，於本院審理時坦承犯
    行，態度非劣，惟迄未與告訴人及被害人家屬達成和解，亦
    未賠償損害等一切情狀，量處如主文所示之刑，並諭知易科
    罰金之折算標準，以資懲儆。
四、至於告訴人甲○○所涉過失致死部分，應由檢察官另行依法
    處理，附此敘明。
據上論斷，應依刑事訴訟法第273 條之1 第1 項、第299 條第1
項前段、第300 條，刑法第276 條第1 項、第284 條第1 項前段
、第55條、第62條前段、第41條第1 項前段，罰金罰鍰提高標準
條例第1 條前段、第2 條，判決如主文。
本案經檢察官蘇揚旭到庭執行職務。
中    華    民    國     95    年    3    月    8     日
                      交通法庭  法  官  朱嘉川
以上正本證明與原本無異。
如不服本判決應於送達後10日內向本院提出上訴狀。
                                書記官  陳聖儒
中    華    民    國     95    年    3    月    9     日
附錄本案論罪科刑法條：
中華民國刑法第276條：
因過失致人於死者，處2 年以下有期徒刑、拘役或2 千元以下罰
金。
從事業務之人，因業務上之過失犯前項之罪者，處5 年以下有期
徒刑或拘役，得併科3 千元以下罰金。
中華民國刑法第284條：
因過失傷害人者，處6 月以下有期徒刑、拘役或5 百元以下罰金
，致重傷者，處1 年以下有期徒刑、拘役或5 百元以下罰金。
從事業務之人，因業務上之過失傷害人者，處1 年以下有期徒刑
、拘役或1 千元以下罰金，致重傷者，處3 年以下有期徒刑、拘
役或2 元以下罰金。


司法院資訊處製作；財團法人民間司法改革基金會備份。
